【裁判字號】    99,再易,15
【裁判日期】    990921
【裁判案由】    再審之訴
【裁判全文】
臺灣板橋地方法院民事裁定              99年度再易字第15號
再 審原 告  甲○○
再 審被 告  常盛帝國社區管理委員會
法定代理人  乙○○
上列當事人間請求給付管理費事件，再審原告對於中華民國99年
5 月11日本院99年度簡上字第51號確定判決提起再審之訴，本院
裁定如下：
    主  文
再審之訴駁回。
再審訴訟費用由再審原告負擔。
    理  由
一、再審原告主張：緣再審被告前起訴向再審原告請求給付管理
    費，經本院民事庭99年度簡上字第51號判決命再審原告應給
    付再審被告共計新臺幣（下同）260,798 元之管理費，並加
    計法定遲延利息確定。然該確定判決令再審原告應付清償之
    責任，再審原告實難甘服。是再審原告於上開判決確定後，
    具函向主管機關「內政部營建署（下稱營建署）」查詢，經
    營建署於99年6 月28日以營署建管字第0990038231號函予以
    回覆說明。而依營建署所為之說明：「按公寓大廈係指構造
    上或使用上或在建築執照設計圖樣標有明確界線，得區分為
    數部分之建築物及基地；專有部分係指公寓大廈之一部分，
    具有使用上之獨立性，且為區分所有之標的者。又按專有部
    分、約定專用部分之修繕、管理、維護，由各該區分所有權
    人或約定專有部分之使用人為之，並負擔其費用。」，可證
    原確定判決認事用法顯有違誤，原確定判決未予詳細審究，
    遽自行認定辯論判決，實難令人折服。爰據上述之再審事由
    ，謹檢同證據，提起本件再審之訴等語，並聲明求為判決：
    原判決關於命再審原告給付再審被告260,798 元，及自98年
    12月12日起至清償日止，按法定利率年息5 ％計算之利息，
    違約金部分及該部分訴訟費用暨假執行均廢棄；上開廢棄部
    分，再審被告之訴及該部分假執行之聲請均駁回；再審及前
    審訴訟費用由再審被告負擔。
二、按提起再審之訴，應表明再審理由及關於再審理由並遵守不
    變期間之證據。再審之訴不合法者，法院應以裁定駁回之，
    民事訴訟法第501 條第1 項第4 款、第502 條第1 項分別定
    有明文可參。而按所謂表明再審理由，則必須指明確定判決
    有如何合於法定再審事由之具體情事始為相當，倘僅泛言有
    何條款之再審事由，而無具體情事者，仍難謂已合法表明再
    審事由。又提起再審之訴未表明再審理由者，其訴為不合法
    ，毋庸命其補正，逕以裁定駁回之（最高法院61年臺再字第
    137 號、73年臺聲字第377 號、70年臺再字第35號判例意旨
    參照）。
三、經查，再審原告提起本件再審之訴，經本院細繹再審原告所
    提請求再審書狀，其所載再審理由除敘及原確定判決之結果
    ，命其應負清償責任，難令其甘服外，僅泛言稱：其於判決
    確定後，曾再具函向營建署函查，經營建署於99年6 月28日
    以營署建管字第0990038231號函予以回覆，而依營建署之回
    覆內容，可證原確定判決認事用法顯有違誤云云，均未發現
    再審原告就原確定判決有如何合於法定再審事由之具體情事
    予以指明，亦未見再審原告指出原確定判決究符合民事訴訟
    法何條款之再審事由，已難認其所提出之請求再審書狀業依
    民事訴訟法第501 條第1 項第4 款規定表明再審理由，揆諸
    首開說明，自難認其再審之訴為合法，且毋庸命其補正，即
    應由本院逕以裁定予以駁回之。更何況，按依民事訴訟法第
    496 條第1 項第13款規定，所謂「當事人發現未經斟酌之證
    物或得使用該證物者」，乃係指前訴訟程序事實審言詞辯論
    終結前已存在之證物，因當事人不知有此，致未經斟酌，現
    始知之，或雖知有此而不能使用，現始得使用者而言。抑且
    當事人以發見得使用未經斟酌之證物為再審理由者，應就其
    在前訴訟程序不能使用之事實，負舉證責任。惟本件再審原
    告縱以所提出之營建署上揭函文為新事證而據以提起本件再
    審之訴，然依該函文所載發文日期，既為99年6 月28日，顯
    然係於上開判決99年5 月11日確定後始行製作而存在，自非
    屬所稱之「前訴訟程序事實審言詞辯論終結前已存在之證物
    」甚明。因此，再審原告縱以該函文為據，主張有新事證而
    提起本件再審之訴，要亦難認係與民事訴訟法第496 條第1
    項第13款所規定之要件相符。復更遑論，依該款但書之規定
    ，尚須以該證物如經斟酌，當事人可受較有利益之裁判為要
    件，然本件縱認上揭函文符合新事證之要件，但細究該函文
    所載內容，亦不過係就公寓大廈管理條例所已明文之規定再
    予說明而已，誠並難認再審原告可因之而得受較原確定判決
    有利之裁判甚明，自亦不足認有此再審理由之存在。
四、綜上，本件再審原告所提再審之訴，既業因並未具體表明再
    審事由，而已堪認顯不合法，且退步言，縱認再審原告係以
    營建署上揭函文為新事證為由而提起本件再審之訴，然其主
    張亦要難認係與民事訴訟法第496 條第1 項第13款之規定要
    件相符，即難認有該款之再審事由存在乙節，亦已詳如前述
    ，則再審原告提起本件再審之訴，自難以准許，應逕予駁回
    。
五、爰依民事訴訟法第502 條第1 項、第95條、第78條，裁定如
    主文。
中    華    民    國    99    年    9     月    21    日
                  民事第一庭審判長法  官  李世貴
                                  法  官  高文淵
                                  法  官  黃若美
以上正本係照原本作成
本件不得抗告
中    華    民    國    99    年    9     月    21    日
                                  書記官  高偉庭

司法院資訊處製作；財團法人民間司法改革基金會備份。
